臺灣板橋地方法院刑事判決　　　　　　　95年度訴字第1179號
公　訴　人　臺灣板橋地方法院檢察署檢察官
被　　　告　乙○○
　　　　　　　　　　（另案於臺灣新店戒治所強制戒治中）
上列被告因妨害自由等案件，經檢察官提起公訴（95年度偵緝字
第657 號、第712 號、第733 號），本院判決如下：
    主  文
乙○○共同連續以加害生命之事，恐嚇他人，致生危害於安全，
處有期徒刑月，如易科罰金，以佰元折算壹日。
    事  實
一、丙○○（待到案後另行審結）與甲○○本係男女朋友，嗣甲○○向丙○○提出分手後避不見面，丙○○心生不滿，乃與
    乙○○基於恐嚇之概括犯意聯絡，先後於94年5 月10日至同
    月16日間，在丙○○所居住之臺北縣新莊市○○路63巷21弄
    10號住處內，由丙○○口述，乙○○執筆書寫之方式，共同
    製成內容有「妳就躲好一點，讓我抓到，我情願用刑期換取
    妳的毀容」、「現在的我非常之恨，我一定會討回公道，甚
    至毀了妳」、「時間不會沖淡一切，而是累積怨恨，與報復
    妳的原動力」等加害人生命、身體之事之恐嚇信件共3 封，
    並於書寫完成後以郵寄方式送至甲○○位於臺北縣五股鄉○○路16巷47號住處，致甲○○閱讀上開信件後心生恐懼，致
    生危害於安全。嗣經甲○○報警處理，經警送請採驗指紋後
    循線查悉上情。
二、案經被害人甲○○訴由臺北縣警察局新莊分局報請臺灣板橋
    地方法院檢察署檢察官偵查起訴。
    理  由
壹、有罪部分
一、被告乙○○曾於本院準備程序中表示欲與證人甲○○對質，
    而刑事訴訟程序之被告固有與證人對質之權利，惟經本院於
    準備程序中詢問證人甲○○是否能接受對質，其答稱：在偵
    查中作證時，雖然檢察官行隔離訊問而結束後讓我先離開，
    但是下庭後回到家之前，丙○○就在我家門口堵我，所以現
    在我擔心如果我跟他同一天出庭，他會透過朋友或其他方式
    知道我的住處，因此我不敢跟他同一天出庭，希望準備程序
    時先就相關事實作陳述，審判期日時則不敢到庭等語（見本
    院95年9 月22日準備程序筆錄）。是本院因預料證人不能於
    審判期日到場，依刑事訴訟法第276 條第1 項規定於審判期
    日前先行訊問證人。而證人甲○○於本院準備程序中之陳述
    ，屬被告以外之人於審判外向法官所為之陳述，經提示予被
    告之後，被告即表示無意見而不再請求對質，復依刑事訴訟
    法第159 條之1 第1 項規定，上開準備程序中證人甲○○所
    述，有證據能力。另被告對於證人即告訴人甲○○於警詢、
    偵查中之審判外陳述，並不爭執其證據能力，而逕為證據證
    明力之辯論，且證人甲○○偵查中之陳述亦經供前具結，得
    認證人於審判外之警、偵訊陳述亦有證據能力。又扣案信封
    3 件為告訴人所提出，指紋鑑定資料則係就上開證物委由專
    業鑑定機關採驗後書立，均係合法取得之證據，有證據能力
    。
二、訊據被告乙○○坦承前開犯行，惟辯稱：伊無恐嚇甲○○之
    意，僅聽從丙○○之指示書寫信件寄送，非出於其本意云云
    。惟被告於94年5 月10日至同月16日間，在丙○○所居住之
    臺北縣新莊市○○路63巷21弄10號住處內，執筆書寫內容有
    「妳就躲好一點，讓我抓到，我情願用刑期換取妳的毀容」
    、「現在的我非常之恨，我一定會討回公道，甚至毀了妳」
    、「時間不會沖淡一切，而是累積怨恨，與報復妳的原動力
    」等加害人生命、身體之事之恐嚇信件共3 封，寄送予告訴
    人，除據被告自承外，復有告訴人所提出之上開信件3 封為
    證，而信件經警送請內政部刑事警察局採驗鑑定後，確認上
    開信件3 封附有被告乙○○之指紋，有該局94年7 月4 日刑
    紋字第0940097368號鑑驗書在卷為據，足徵被告所述為實。
    被告雖否認有恐嚇之本意，惟由上開信件內容中「以刑期換
    取毀容」、「討回公道」、「毀了妳」、「累積怨恨」、「
    報復妳」等字句，均顯示書寫上開內容之目的，在明示、暗
    示將以傷害甚至加害生命之不法手段相脅，被告並非至愚之
    人，其親筆撰寫上開字句，與前後文句對照，已足瞭解丙○○發信之本意，對於告訴人閱讀上開信件後心生畏怖之感，
    更無不知之理，其諉稱非出於其本意，辯僅係卸責之詞，不
    足採信。綜上，被告之恐嚇犯行事證明確，應依法論處。
三、刑法於94年2 月2 日經總統以華總一義字第09400014901 號
    令修正公布，並於被告行為後之95年7 月1 日施行。而按行
    為後法律有變更者，適用行為時之法律，但行為後之法律有
    利於行為人者，適用最有利於行為人之法律，修正後刑法第
    2 條第1 項定有明文。此條規定係規範行為後法律變更所生
    新舊法律比較適用之準據法，本身尚無新舊法比較之問題，
    於新法施行後，應一律適用新法第2 條第1 項之規定，為「
    從舊從輕」之比較，先予敘明。再按本次法律變更，比較時
    應就罪刑有關之共犯、未遂犯、想像競合犯、牽連犯、連續
    犯、結合犯，以及累犯加重、自首減輕暨其他法定加減原因
    （如身分加減）與加減例等一切情形，綜其全部罪刑之結果
    而為比較（最高法院95年5 月23日95年度第8 次刑庭會議決
    議參照）。就本件所應適用法條部分，相關修正有：
  (一)刑法第305 條之罪有罰金刑之處罰，且自24年7 月1 日施行
    後即未再修正，依增訂刑法施行法第1 條之1 規定，其罰金
    即應以新臺幣為單位，數額應提高30倍。而倘依被告行為時
    之罰金罰鍰提高標準條例第1 條之規定，依法律應處罰金罰
    鍰者，就其原定數額提高為2 倍至10倍。但法律已依一定比
    率規定罰金或罰鍰之數額或倍數者，依其規定。而依行政院
    會銜司法院於72年7 月27日發布，同年8 月1 日施行，有關
    刑法定有罰金各條，提高為10倍。再者銀元與新台幣之比率
    為1 比3 。從而前開犯罪條文修正前、後罰金最高額應屬相
    同。惟被告行為時，刑法第33條第5 款原規定：「罰金：1
    元以上。」，修正後刑法第33條第5 款則規定：「罰金：新
    台幣1 千元以上，以百元計算之。」，將罰金刑提高為新臺
    幣1 千元以上，以百元計算，比較修正前後規定，修正後刑
    法第305 條所規定本刑罰金刑之最低額，較修正前提高，依
    修正後刑法第2 條第1 項規定，自應以修正前之規定較為有
    利。
  (二)刑法第28條共同正犯部分雖有修正，惟本條係將共同正犯共
    同「實施」犯罪之用字，依實務定見明文化修正為「實行」
    ，就本件被告與丙○○間之行為分擔程度，適用新、舊法之
    規定均無不同。
  (三)刑法第56條業經修正刪除，若依修正前刑法第56條規定，被
    告所犯多次恐嚇罪，既屬基於概括犯意所為之連續犯行，得
    依連續犯之規定各論以一罪。而依修正後刑法刪除第56條之
    結果，被告上開犯行，應依行為次數分論併罰，比較修正前
    後刑法，應以修正前之刑法有利於被告。
  (四)綜上開比較結果，應以修正前刑法有利於被告，則應一體適
    用修正前刑法規定為論罪科刑之準據。
四、核被告所為，係犯刑法第305 條之恐嚇罪。被告與丙○○間
    ，就前開犯行有犯意聯絡及行為分擔，應論以共同正犯。被
    告3 次恐嚇犯行間，時間緊接，犯構成要件相同之罪名，顯
    係基於概括之犯意反覆為之，而分別構成恐嚇加害身體、恐
    嚇加害生命之犯行，應依連續犯之規定，以情節較重之恐嚇
    加害生命論以一連續犯罪，並依法加重其刑。爰審酌被告參
    與犯罪之情節、犯罪動機、所生危害、犯罪後態度等一切情
    狀，量處如主文所示之刑，並諭知易科罰金之折算標準。
貳、不另為無罪諭知部分
一、公訴意旨另以：丙○○復與被告乙○○基於妨害自由之犯意
    聯絡，於94年3 月28日凌晨1 時許，趁告訴人甲○○至臺北
    縣林口鄉○○路27-8號「金源宮」拜拜時，以暴力手段強迫
    甲○○上車，強押甲○○至丙○○新莊市住處拘禁至隔日晚
    間，認被告乙○○另涉有共同剝奪人行動自由罪嫌，且與前
    開恐嚇部分有牽連犯之裁判上一罪關係等語。
二、按犯罪事實應依證據認定之，無證據不得認定犯罪事實，刑
    事訴訟法第154 條第2 項定有明文。又認定不利於被告之事
    實，須依積極證據，苟積極證據不足為不利於被告事實之認
    定時，即應為有利於被告之認定，更不必有何有利之證據，
    最高法院30年上字第816 號判例可資參照。
三、公訴意旨認被告涉有剝奪人行動自由之犯行，主要係憑告訴
    人於警詢、偵查中之指訴、卷附攝影機翻拍照片等為主要論
    據。惟訊據被告堅決否認前開犯行，辯稱：伊曾與丙○○一
    同至金源宮，但沒有找到甲○○，後來就離開；除此之外，
    未曾與丙○○再至金源宮，更無強押甲○○之事等語。經查
    ：
  (一)證人甲○○於警詢時稱：在93年3 月28日凌晨1 時許，我前
    往林口新寮路27-8號金源宮拜拜時，丙○○與他朋友強押我
    上車並帶我回他住處加以拘禁，直到我家人報案並再次敷衍
    他後，他才放我回家等語（見94年度偵字第19670 號偵查卷
    第10頁）；偵訊中稱：94年3 月28日凌晨1 點，我當時到金
    源宮拜拜，遇到丙○○和他朋友，丙○○就強行拖我上車，
    帶我到他朋友家的地下室，待了很久，才又帶我回他新莊家
    等語（見同前卷第64頁）。均未表明被告乙○○是否即為協
    同丙○○剝奪其行動自由之人。
  (二)而證人甲○○於本院準備程序中，即詳陳：乙○○沒有參與
    剝奪我行動自由，他當時在坐在車上。我在檢察官那裡說乙○○有參與的意思是指他有在場，但是沒有動手。那個人（
    有動手的人）應該不是乙○○，我被丙○○限制自由，每一
    次乙○○都不在場等語（見本院95年9 月22日準備程序筆錄
    ）。足見證人甲○○雖有見過被告與丙○○同來，但當時被
    告並未下手剝奪其行動自由。至於其指訴遭丙○○歷次剝奪
    行動自由之被害時、地，被告均未在場，足見證人甲○○於
    警、偵訊所述與丙○○一同將其強押上車之人，並非被告乙○○。
  (三)而證人甲○○另提出臺北縣林口鄉○○路27-8號金源宮外監
    視錄影帶之翻拍照片（見94年度偵字第19670 號偵查卷第39
    頁），上開翻拍照片中，僅足證明94年3 月28日凌晨0 時38
    分許，有1 自用小客車停放於金源宮外且證人甲○○被強拉
    上車之事實，並無法證明被告當時在車上，或有其他參與剝
    奪甲○○行動自由之犯行，核與被告所辯相符。此外，本件
    無法證明被告有共同犯剝奪行動自由之罪嫌，且本院復查無
    其他積極證據足以證明被告另涉有公訴意旨所指前開妨害自
    由之罪嫌，此部分被告之犯罪事實不能證明。惟公訴意旨認
    此部分與被告乙○○被訴恐嚇部分有牽連犯之裁判上一罪關
    係，為本院判決效力所及，是不另為無罪之諭知，附此敘明
    。
據上論斷，應依到事訴訟法第299 條第1 項前段，刑法第2 條第
1 項前段、修正前刑法第28條、第56條、刑法第305 條、修正前
刑法第41條第1 項前段，罰金罰鍰提高標準條例第1 條前段、修
正前第2 條，判決如主文。
本案經檢察官鄧媛到庭執行職務。
中　　華　　民　　國　　96　　年　　3 　　月　　27　　日
                    刑事第十二庭審判長法  官   徐蘭萍
                                      法  官   林淑婷
                                      法  官   林漢強
上正本證明與原本無異
如不服本判決，應於送達後10日內，向本院提出上訴狀
                                      書記官   曾千庭
中　　華　　民　　國　　96　　年　　3 　　月　　27　　日
附錄本案論罪科刑所用法條全文：
刑法第305條
以加害生命、身體、自由、名譽、財產之事，恐嚇他人致生危害
於安全者，處二年以下有期徒刑、拘役或三百元以下罰金。
